臺灣高等法院臺中分院刑事判決　　　　　　　　　　九十四年度上易字第三○八號
　　上　訴　人
　　即　被　告　乙○○
右上訴人因竊盜案件，不服臺灣臺中地方法院九十三年度易字第八六八號中華民國九
十四年一月十三日第一審判決（起訴案號：臺灣臺中地方法院檢察署九十三年度偵字
第三四○三號），提起上訴，本院判決如左：
    主      文
原判決撤銷。
乙○○無罪。
    理      由
一、公訴意旨略以：乙○○前因妨害風化案件，經臺灣臺中地方法院判處有期徒刑六
    年，乙○○上訴，經臺灣高等法院臺中分院駁回上訴確定，嗣並確定，自民國八
    十五年五月十九日起執行，於八十八年六月十一日假釋，至九十一年一月三十日
    假釋期滿未經撤銷而執行完畢。詎乙○○仍不知悔改，竟意圖為自己不法之所有
    ，於九十二年三月二十一日二十時後之某時，在位於台中縣豐原市○○路一號之
    甲○○○股份有限公司豐原菸廠（下稱豐原菸廠），竊取該廠所有之中華硬盒菸
    五箱、長壽（細長支）香菸二箱、長壽尊爵特低淡菸（３ｍｇ）七箱、長壽尊爵
    超低淡菸（６ｍｇ）三箱，得手後離去。嗣因乙○○於九十二年十一月十二日，
    在豐原菸廠六號倉庫走道上及電梯內隨手丟棄抽完之中華硬盒菸之菸蒂，及於九
    十二年十二月間某日，在上開六號倉庫之走道上抽長壽尊爵超低淡菸時，均為該
    菸廠職員張熒杰發現，復於九十三年一月十二日十時許，為張熒杰在上開菸廠之
    電梯內看到乙○○上衣口袋有一包長壽尊爵特低淡菸，經乙○○同意，由張熒杰
    將該菸盒取走，發現該包長壽尊爵特低淡菸香菸盒確為前開失竊之香菸而報警處
    理。並由乙○○帶同員警於九十三年一月十六日十九時二十分許，在台中縣豐原
    市○○路四三○號對面之夜市，由攤位所購得，並願帶同警方前往查緝，並於九
    十三年一月十六日十九時二十分許，乙○○會同警方至前開夜市，自不知情之舒
    廷文擺設攤位後方之車牌號碼Ｙ三─○七四二號自用小客貨二用車之車箱內，扣
    得乙○○預先放置之長壽尊爵特低淡菸二條（批號０３／２１／２００４  ＣＰ
    Ｙ）。因認乙○○涉犯刑法第三百二十條第一項之竊盜罪嫌云云。
二、按犯罪事實，應依證據認定之，無證據不得認定犯罪事實；又不能證明被告犯行
    者，應諭知無罪之判決，刑事訴訟法第一百五十四條第二項、第三百零一條第一
    項分別定有明文。在告訴人指訴被告涉嫌犯罪之場合，縱令所訴情由依其所結合
    之旁證在情理上尚非絕非無可能，若在一般生活經驗上仍可另為其他有利被告之
    合理推斷，根據「罪證有疑、利於被告」之證據法則，即不得遽以片面之觀點，
    認為告訴人之陳述或其所本旁證已適於為有罪判斷之依據，合先敘明。
三、本件公訴意旨認上訴人即被告乙○○（以下稱被告）犯有前開罪嫌，無非以被告
    乙○○經傳未到，豐原菸廠失竊前述香菸一情，業經豐原菸廠政風室主任蔡良行
    指陳屬實。且被告多次為證人即豐原菸廠之員工張熒杰發現抽用該菸廠失竊之香
    菸，被告雖辯述係其購買，然被告於警訊中自陳：其抽「藍星Ｌ＆Ｍ」香菸五、
    六年一節，則被告既長期抽用同一種香菸，縱其為嘗試換新口味，亦無須一次購
    買多達一條（十包），被告所辯有違常理。又被告雖帶同員警至上址夜市由舒廷
    文所擺設攤位後方之車牌號碼Ｙ三─○七四二號自用小客貨二用車之車箱內，扣
    得豐原菸廠失竊之長壽尊爵特低淡菸二條（批號０３／２１／２００４  ＣＰＹ
    ），惟舒廷文於警訊中堅稱不知該菸係從何而來，而該二條香菸係被告於查獲前
    約二十分鐘，自行放置在舒廷文之車箱內之事實，業經證人即同在該夜市擺攤之
    連添益證稱屬實，足見被告辯解顯不足採。被告對其抽用之豐原菸廠失竊香菸之
    來源隱瞞實情，顯有可疑，堪信來源非屬正當。再證人蔡良行指稱被告於豐原菸
    廠失竊香菸當日，曾在豐原菸廠卸貨，即被告於警訊中亦不否認此情，被告當有
    行竊之機會等，為其論據。
四、訊據被告並不否認被查獲持有長壽尊爵特低淡菸之情事，惟堅決否認有於前開時
    地在豐原菸廠竊取香菸之情事，辯稱：菸是在夜市買的，伊工作的地方，有人監
    督，不可能亂跑，伊沒有偷香菸等語。又豐原菸廠員工張瑩杰係於九十三年一月
    十二日上午十時許，在豐原菸廠六號倉庫電梯口看到乙○○上衣的口袋內發現一
    包失竊的香菸（長壽尊爵低淡菸３ｍｇ），其上之製造日期為九十二年三月二十
    一日，固與本件失竊香菸之批號相同。而被告於警詢時供稱：伊於前揭時地為證
    人張熒杰發現所抽之中華硬盒菸、長壽尊爵超低淡菸，伊係於九十二年十一月中
    旬，在臺中市○○路的某市場購買的，中華硬盒菸是以四百元買一條，長壽尊爵
    超低淡菸是以四百二十元買一條等語（見偵查卷第二○頁反面）。被告於原審審
    理時自陳：伊有抽菸的習慣，從八十五年起至九十二年間是抽「藍星」香菸，在
    這之前抽長壽硬盒菸，年輕時習慣抽濃菸，年紀大了抽淡菸，「藍星」比較淡等
    語（見原審卷第二二五頁）；嗣又改稱：伊有拿過一個煙盒給張瑩杰，那個煙盒
    是放置於菸廠現場不要的，所以伊拿來裝散支香菸等語（見原審卷第二二六頁）
    。惟據證人即豐原菸廠職員張熒杰於原審審理時明確結證：中華硬盒菸已回收，
    外面沒有在賣，因為沒有人抽，所以已經退回來，在九十二年三月二十一日的時
    候伊跟股長去點退回來的中華硬盒菸，是從外面營業處退回來的煙，中華硬盒菸
    是已經出去沒有人買後被退回來放在倉庫裡面失竊的，外面市面上沒有此種品牌
    的香煙等語（見原審卷第九二、九三頁）。再參諸豐原菸廠於九十二年三月二十
    一日所生產包括前開失竊長壽尊爵特低淡菸在內之全部長壽尊爵特低淡菸，均僅
    撥往花蓮、臺東、高雄（含屏東）、澎湖等四地之營業處販賣，在中部地區並無
    法購得，而被告帶同警方在舒廷文駕駛之前開自用小客貨車箱內查獲之長壽尊爵
    特低淡菸二條，復與豐原菸廠失竊之長壽尊爵特低淡菸七箱之產品批號、製造時
    間相同（即０３／２１／２００４  ＣＰＹ），二者均為豐原菸廠同時生產之香
    菸等情，有查獲現場相片五幀、扣押物品清單附卷可按（見偵查卷第三七至三九
    頁，原審卷第二一頁），並經證人蔡良行於原審審理時結證屬實。證人舒廷文於
    警詢證述及原審審理時均結證：伊不認識被告，伊是擺設供人打玩具的攤位，伊
    的攤位並無賣香菸，亦無以香菸作為獎品來兌換，本案伊車子上被查獲的二條長
    壽尊爵特低淡菸不是伊的，伊不知道為何會在伊車子上，當天是伊九十三年一月
    第一次在該處擺攤位等語（見偵查卷第二五至二六頁、原審卷第一○四至一○六
    頁），核與本案經警查獲當天設攤於舒廷文攤位對面之證人連添益於原審審理時
    結證情節相符，且證人連添益於警詢、偵查及原審審理時均證述：伊於當晚七時
    許（即被告帶同警方至舒廷文攤位前約二十分許），伊有看見被告丟塑膠袋一包
    在舒廷文攤位後方之前開自用小客車上，被告丟的袋子就是查獲現場相片的塑膠
    袋（即指偵查卷第三七頁），被告丟的那一刻伊有親眼看到等語（見偵查卷第二
    七、二八、五一，原審卷第一○九至一一二頁）。以被告前後所供不符，及其放
    置香菸之行為違反常情以觀，固足認被告被查獲之香菸係屬豐原菸廠失竊之香菸
    ，應無疑問。然查被告持有失竊香菸之原因，究竟是否係其所竊取者，應否令負
    竊盜罪責，仍有待於積極證據證明始可。
五、經查豐原菸廠生產之香菸成品原係置放於成品倉庫，於九十二年二月至三月間因
    成品倉庫已置滿香菸成品，始暫將包括本案失竊香菸在內之香菸成品置放於同一
    材料倉庫，且被告於前揭時地置放於其身上之長壽尊爵特低淡菸一包為張熒杰發
    現後，經豐原菸廠比對確認該包長壽尊爵特低淡菸之菸盒，確與本案失竊之長壽
    尊爵特低淡菸香菸係屬同一批號（即０３／２１／２００４　ＣＰＹ），且均係
    豐原菸廠於九十二年三月二十一日二十時至同日二十時四十五分許間生產之第二
    十三版批號之香菸等情，業據證人張熒杰於警詢時證述（見偵查卷第十一頁），
    及證人即豐原菸廠政風室主任蔡良行於原審審理時結證明確（見原審卷第一○一
    、一○二頁），並有豐原菸廠自主品管檢查紀錄表、職務報告各一件附卷可按（
    見偵查卷第三一、二八頁）。豐原菸廠失竊本件香菸之時間，依卷附之鄭菊枝報
    告記載，係九十二年三月二十四日（星期一）上班後，依慣例先行查點核對二十
    一日庫存量時，發現放置在材料倉庫中的菸品有異樣，經清點所有存量後，發現
    有失竊情事。並稱：為存放菸品之安全材料倉庫二樓（按即本件失竊之處所）設
    有五道鎖二具監視設備（其中一具監視設備送修），其鑰匙交由成品倉庫人員保
    管，要求除二個安全門於正常下班（四點半）前檢查關妥並上防護鎖，另二部電
    梯須升至二樓斷電將其內側門打開外側門上鎖，材料倉庫二樓通道鐵捲門關閉上
    鎖；亦要求晚班若不得已需進倉時，應俟一定數量（五板）之菸品才將門開啟進
    倉後隨即關閉。此次發生失竊之情事，經查察各出入口門窗門鎖並未發現有破壞
    和異狀等情（見偵查卷第二九、三○頁）。再經本院履勘現場，並棕核證人蔡良
    行、鄭菊枝、張瑩杰、張維民等於本院履勘現場之證言，可知：本件失竊之現場
    為豐原菸廠材料倉庫二樓，四周之窗戶均有鐵欄杆及鐵網，有二部電梯，通往一
    樓，電梯下班後均上鎖並貼有封條；後側方有一安全門，平常均上鎖；二樓內部
    裝有監視器；一樓內部未裝監視器。外包工作，都是用菸廠的堆高機來運輸，外
    包工人不可自己帶工具進來，必須要使用菸廠堆高機在裡面工作，也不會把堆高
    機開到外面去。二樓之監視器，案發期間剛好壞掉，直到廠商來修理才知道已經
    壞了一個多月，不過不知道故障的原因，確定不是人為破壞。發現失竊時，門鎖
    、窗戶都好好的，安全門、電梯內的封條也沒有破壞，甚至連破洞都沒有。在星
    期五下午四點半下班前有清點香菸的數量，清點完畢後安全門、電梯門會關閉並
    且上封條，但是後門沒有關，因為還有一般的人在工作，委外人員須在二十一日
    中午前就離開，但是因為後門沒有關，所以不知道委外人員還有沒有再進來。假
    日沒有人加班，九十二年三月二十一日晚班時，二樓沒有人，那時二樓四周的門
    已經都鎖住。晚班人員離開時二樓都已鎖好，一樓也有鎖上，外人無法進入，沒
    有發現門窗被破壞。廠區內之監視器都有問題，不是壞了，就是斷訊，倉庫沒有
    被破壞等情，有本院勘驗筆錄（見本院卷第五八頁至八○頁），及現場照片十八
    張附卷可稽。本院當場測量「７ｍｇ」之香菸一箱，長：四六公分，寬二五‧八
    公分，高：五七‧二公分，重量：一五‧五公斤（按規格與失竊之香菸相近，內
    容成分不同）。依上述勘驗情形觀之，以前開失竊香菸之數量、體積而言，若謂
    被告能在他人毫無察覺之情況之下，輕易開啟門戶進入該處，又能不破壞任何安
    全設施行竊，實難想像。本院自無法僅憑現有之證據，遽認被告確有於前開時地
    進入該倉庫行竊之事實。因此證人張熒杰於原審審理時結證：被告於九十二年三
    月二十一日有到過本案失竊香菸之倉庫裝卸，被告是當天中午離開，本案失竊的
    每箱香菸重量大約一、二十公斤，伊可以一次搬運五箱，伊知道被告下貨時體力
    超過伊等語（見原審卷第九三、九四、九七、九八頁）；證人即裝卸公會同事張
    金昌於原審審理時結證：被告在裝卸公會擔任搬運工人，伊與被告等人是搬運豐
    原菸廠香煙的濾嘴，伊與被告等人有在固定的、就是卸貨的倉庫從事搬運，豐原
    菸廠上班時間是早上七點半，在豐原菸廠上班前伊與被告等人就要到達現場工作
    ，伊會與其他人先到豐原菸廠的大門口集合，但是被告到菸廠會提早一個半小時
    先到裡面去，且自行進去裡面，直至某一個星期一（即指九十二年三月二十四日
    ）聽到豐原菸廠的員工說香菸丟掉了，之後被告就沒有提早進去等語（見原審卷
    第一三一、一三二頁），均不足以作為認定被告竊盜之證明。因此本件被告持有
    失竊香菸之原因，固有可疑，然既無任何積極證據足以證明確係被告所竊取者，
    即不得憑空臆斷被告有何竊盜之事實，其犯罪尚屬不能證明。原審未察，遽予論
    罪科刑，即有未合，被告上訴指摘原判決不當，為有理由，應予撤銷改判，另為
    被告無罪之諭知。
據上論結，應依刑事訴訟法第三百六十九條第一項前段、第三百六十四條、第三百零
一條第一項，判決如主文。
本案經檢察官丙○○到庭執行職務。
中      華      民      國      九十四     年     六      月     二     日
                                臺灣高等法院臺中分院刑事第五庭
                                      審判長法  官  袁  從  楨
                                            法  官  姚  勳  昌
                                            法  官  郭  同  奇
右正本證明與原本無異。
不得上訴。
                                            書記官  陳  玫  伶
中      華      民      國      九十四     年     六      月     三     日
                                                                        Ｒ
